臺灣桃園地方法院民事判決　　　　　　　93年度訴字第1639號
原　　　告　宏銘公寓大廈管理維護股份有限公司
法定代理人　乙○○
訴訟代理人　甲○○
被　　　告　丁○○
　　　　　　　　　　　46號9.
上列當事人間請求損害賠償事件，本院於中華民國94年4 月7 日
言詞辯論終結，判決如下：
    主    文
被告應給付原告新臺幣參拾萬元，及自民國九十四年二月二十六
日起至清償日止，按年息百分之二計算之利息。
原告其餘之訴駁回。
訴訟費用由被告負擔三分之一，餘由原告負擔。
本判決原告勝訴部分得假執行。
    事    實
甲、原告方面：
一、聲明：
（一）被告應給付原告新臺幣102萬元及自起訴狀繕本送達翌日
      起至清償日止，按年息5%計算之利息。
（二）訴訟費用由被告負擔。
二、陳述：訴外人丙○○自民國89年7月起至91年7月31日止，為
    原告派駐花開富貴社區之總幹事，而於上開期間利用職務之
    便，將部分收取之管理費，未存入管理委員會之帳戶內，總
    計侵占102萬元入己，原告已先將上開金額賠償予訴外人花
    開富貴社區管理委員會，且臺灣桃園地方法院檢察署檢察官
    已就訴外人丙○○上開犯罪實施偵查在案，惟訴外人丙○○
    經通緝未到案。而被告為訴外人丙○○擔任原告員工期間之
    人事保證人，就訴外人丙○○於任職原告期間所為之職務上
    不法行為，致原告受有損失時，保證負賠償責任。而原告既
    因訴外人丙○○上開行為致受損失，則依民法人事保證之規
    定及兩造保證契約之約定，自得請求被告給付如聲明所示。
三、證據：提出訴外人花開富貴管理委員會簽發之收據1紙、建
    物所有權狀1紙、任職人員保證書1份、支票1紙、管理服務
    合約書1份（以上均為影本）、建物登記謄本1份。並聲請傳
    訊證人戊○○。
乙、被告方面：被告未於言詞辯論期日到場，亦未提出書狀作何
    聲明或陳述。
    理    由
壹、程序方面：本件被告經合法通知，無正當理由，未於言詞辯
    論期日到場，核無民事訴訟法第386條各款所列情形，爰依
    原告聲請，由其一造辯論而為判決。
貳、實體方面：
一、本件原告起訴主張，訴外人丙○○於89年7月起至91年7月31
    日止任職原告期間，利用職務之便，將所代收之部分花開富
    貴社區管理費，侵占總計102萬元，原告已將上開金額賠償
    予訴外人花開富貴社區管理委員會。而被告為訴外人丙○○
    擔任原告員工期間之人事保證人，就訴外人丙○○所致原告
    上開損失保證負賠償責任，爰依民法人事保證之規定及兩造
    保證契約之約定，自得請求被告給付如聲明所示等語。被告
    則未於言詞辯論期日到場，亦未提出書狀作何聲明或陳述。
二、經查，原告所主張上開訴外人丙○○侵占管理費，致原告賠
    償訴外人花開富貴管理委員會102萬元及被告為訴外人丙○
    ○之人事保證人之事實，業據提出訴外人花開富貴管理委員
    會簽發之收據1紙、任職人員保證書1份、支票1紙、管理服
    務合約書1份為證，並經於91年7月至92年7月擔任訴外人花
    開富貴管理委員會主任委員之證人戊○○於本院94年2月22
    日言詞辯論時到庭證述無訛，是已堪信為真實。
三、按稱人事保證者，謂當事人約定，一方於他方之受僱人將來
    因職務上之行為而應對他方為損害賠償時，由其代負賠償責
    任之契約。前項契約，應以書面為之。民法第756條之1定有
    明文。再按「具保人丁○○（即被告）茲保證丙○○君在貴
    公司（即原告）任職間內，恪遵貴公司所訂立之辦事規則，
    如在職期間，因違犯辦事規則，或侵占財務（應為物字之誤
    ）、貨款、失職、疏忽、或其他不法行為，致使貴公司蒙受
    財務損失時，本保證人願負完全賠償責任，並放棄先訴抗辯
    權…。本保證書保證期限，自被保人（即訴外人丙○○）至
    貴公司任職之日起至離職之日止。特立此書為憑。」，被告
    所簽立之任職人員保證書亦有明文約定。本件訴外人丙○○
    於任職原告期間，有上開侵占財物之行為，而被告為訴外人
    丙○○之人事保證人，前已認定，則揆諸上揭法律規定及契
    約約定，原告請求被告應代負損害賠償責任，固屬有據。
四、惟按僱用人對受僱人之選任或監督有疏懈者，法院得減輕保
    證人之賠償金額或免除之，民法第756條之6亦有明文。經查
    ，原告與訴外人花開富貴社區管理委員會所訂立之管理維護
    契約，其所提供之服務內容，包含管理費之代收，且須於代
    收後3日內或金額達2萬元時，即存入訴外人花開富貴社區管
    理委員會之帳戶內，此觀原告與訴外人花開富貴社區管理委
    員會所訂之管理維護契約第5條第3項、附件1公共事務服務
    之工作重點第10點之約定可知。原告乃本於此約定，而派駐
    訴外人丙○○為訴外人花開富貴社區管理委員會之總幹事，
    負責代收管理費。此時，原告自應就訴外人丙○○此項職務
    之行使，負其監督管理之責，否則任令負責收錢者自由行使
    職權而無何事前、事後監督查核之措施，無異促使人格、節
    操有瑕疵者大起僥倖之心。然原告於訴外人丙○○任職之2
    年期間，竟完全不知訴外人丙○○虧空如此鉅額之公款，顯
    見其監督確有疏失；況原告亦自承略以：每個月之報表係經
    過訴外人花開富貴社區管理委員會的財務委員、監察委員、
    主任委員之審核與確認之後再公告予社區住戶，可能訴外人
    丙○○每月均挪用下月之管理費，後來清查其每月報表金額
    都有不足，自10幾萬至20幾萬不等，是91年之財委發現每月
    存款與應收帳款相差太多。而原告公司也會看報表，但只是
    看有無公布、有無送委員會審核此類事項等語（見本院94年
    4月7日言詞辯論筆錄），亦足見原告平日並無何監督帳目之
    實際作為，是原告對訴外人丙○○之監督有疏懈乙節，至堪
    認定。則依上揭法律規定，本院自得減輕保證人即被告之賠
    償金額。本院審酌訴外人丙○○任職之期間長短、原告監督
    疏懈之程度、本件原告受損害之情節、受損之金額、被告並
    無能力促使原告善盡其管理監督之責及現今社會經濟狀況等
    一切情事，認原告請求被告賠償其損失之全額即102萬元，
    尚嫌過高，應予減輕此金額至30萬元，始較適當。
五、末按給付無確定期限者，債務人於債權人得請求給付時，經
    其催告而未為給付，自受催告時起，負遲延責任。其經債權
    人起訴而送達訴狀，或依督促程序送達支付命令，或為其他
    相類之行為者，與催告有同一之效力。前項催告定有期限者
    ，債務人自期限屆滿時起負遲延責任；遲延之債務，以支付
    金錢為標的者，債權人得請求依法定利率計算之遲延利息；
    應付利息之債務，其利率未經約定，亦無法律可據者，週年
    利率為5%，民法第229條第2項、第3項、第233條第1項前段
    、第203條分別定有明文。本件係屬請求履行人事保證責任
    之債，自屬無確定期限者，又係以支付金錢為標的，則原告
    就被告應給付之金額部分，一併請求自起訴狀繕本送達翌日
    即94年2月26日起至清償日止，按週年利率2%計算之利息（
    見本院94年4月7日言詞辯論筆錄），並未逾上開法律所准許
    之範圍，自屬有據。
六、從而，原告依民法人事保證及與被告所訂任職人員保證書之
    約定，請求被告應給付原告30萬元，及自94年2月26日起至
    清償日止，按年息2%計算之利息，為有理由，應予准許；其
    逾此範圍之請求，則為無理由，應予駁回。
七、本件判決所命給付之金額未逾50萬元，依民事訴訟法第389
    條第1項第5款規定，應依職權宣告假執行。
據上論結，本件原告之訴為一部有理由，一部無理由，依民事訴
訟法第385條第1項前段、第79條、第389條第1項第5款，判決如
主文。
中　　華　　民　　國　　94　　年　　4　　月　　21　　日
                        民事第二庭  法  官  張震武
右為正本係照原本作成
如對本判決上訴，須於判決送達後20日內向本院提出上訴狀
中　　華　　民　　國　　94　　年　　4　　月　　20　　日
                                    書記官  李家
